【裁判字號】    90,上,53
【裁判日期】    900522
【裁判案由】    清償債務
【裁判全文】
臺灣高等法院高雄分院民事判決  九十年度上字第五三號
      上  訴  人  丁○
                  乙○
                  丙○
                  甲○
      訴訟代理人  郭方桂律師
      被  上訴人  戊○○
右當事人間請求清償債務事件，上訴人對於中華民國八十九年十一月廿八日臺灣高雄
地方法院八十九年訴更字第七號第一審判決提起上訴，本院判決如左：
      主      文
上訴駁回。
第二審訴訟費用由上訴人連帶負擔。
      事實及理由
一、被上訴人主張：訴外人楊大龢於民國八十年八月一日持發票日為八十一年三月八
    日、面額三百萬元支票一紙，向伊借款新台幣（下同）三百萬元，約定八十一年
    三月八日清償，楊大龢迄八十五年六月二十七日死亡前，均未清償系爭債務，上
    訴人為楊大龢之繼承人，並於八十五年九月二十一日向法院為限定繼承之聲明，
    被上訴人爰依消費借貸及繼承之法律關係，請求給付上開金額及法定遲延利息。
二、上訴人則以：渠等之被繼承人楊大龢並未受領借款，被上訴人應就交付借款之事
    實負舉證責任等語，資為抗辯。
三、本件原審對於被上訴人之請求，判決被上訴人應連帶給付三百萬元及自八十一年
    三月九日起至清償日止之法定遲延利息，並為附條件假執行之宣告。上訴人聲明
    求為(一)廢棄原判決命不利於伊部分(二)上開廢棄部分，駁回被上訴人在原審之訴及
    假執行之聲請；被上訴人則求為判決駁回上訴。
四、兩造不爭之事實：
  (一)被上訴人主張上訴人為楊大龢之繼承人，楊大龢於八十五年六月廿七日死亡，上
    訴人於八十五年間向台北地方法院聲明限定繼承，為上訴人所不爭。
  (二)被上訴人執有楊大龢簽發之第一商業銀行信義分行、發票日八十一年三月八日、
    票號ＦＢ0000000、面額三百萬元支票乙紙，該支票印文經原審送請內政
    部警政署刑事警察局鑑驗，認與楊大龢生前在該銀行所設支票帳號之印鑑卡相符
    （原審卷一０六頁），原審審認後，認屬真正，上訴人於本院就此亦未再事爭執
    。
五、本件被上訴人係主張伊與楊大龢間存有消費借貸之法律關係，依民事訴訟法第二
    百七十七條規定，上訴人應就伊與楊大龢間有消費借貸之合意及已交付三百萬元
    予楊大龢之事實，負舉證之責。經查：
    (一)據證人林弘茂證陳：我認識楊大龢十幾年，：：：：：，我有看到楊大龢向原
      告（被上訴人）借款三百萬元，交錢時間我已忘記了，我是陪原告到富都飯店
      一樓咖啡廳交錢給楊大龢：：：：是給現金，用紙袋裝的，裝成三綑：：：：
      ：。該三百萬元支票就是當日楊大龢所開立之支票，支票後面背書人張聘禮亦
      係當日在場人之一（原審卷一一八、一一九頁），核與經隔離訊問之被上訴人
      所述：八十年八月一日下午約在富都飯店，當時有我、張聘禮、林弘茂、楊大
      龢等人，諸重要情節合（原審卷一二０頁）。又被上訴人於八十年七月卅日
      確曾自花蓮區中小企業銀行樹林辦事處提出二百萬元，於八十年七月卅一日向
      王玉鳳借款二百五十萬元，有上訴人所不爭執真正之存摺影本、本票抵押權設
      定契約書、他項權利證明書、台北地院八十一年拍字第六七五號拍賣抵押物裁
      定、強制執行聲請書、花蓮區中小企業銀行樹林分行（九０）蓮銀樹字第二六
      五號復函及證人王玉鳳具證狀可稽（本院卷卅六至四七頁、七二至七七頁、八
      十二頁）。上訴人雖以：據銀行函復八十年七月卅日被上訴人帳戶支出三百萬
      元係轉帳，而非提領現款，王玉鳳亦證陳被上訴人向伊借二百五十萬元大部分
      是交付支票，顯見被上訴人所提出之存款簿及設定予王玉鳳之抵押書證，不能
      證明被上訴人有提領三百萬元及受領二百五十萬元現金，故而被上訴人於八十
      年八月一日並無如林弘茂所證有三百萬元現金可供交付等語抗辯。惟查，被上
      訴人於八十年七月卅日提出二百萬元，係因被上訴人同日向該銀行貸款，撥入
      被上訴人在該行之帳戶後，被上訴人向該銀行申請開出台灣銀行票據，有花蓮
      區中小企業銀行樹林分行3.（九０）蓮銀樹字第二六五號函並所檢附之傳
      票、取款憑條、暨申請台銀本票傳票可稽（本院卷七二至七七頁），上訴人以
      為該款係以轉帳匯出，而非提領云云，尚有誤解。上述花蓮中小企業銀行樹林
      分行函復情形，與被上訴人先前於九十年三月十六日所述錢是從該銀行提領，
      伊請銀行換四張台支票據，後來我又換現金拿給楊大龢（本院卷五六頁）等語
      ，並無扞格。又據王玉鳳證陳：其於八十年七月卅日借予戊○○二百五十萬元
      有先行扣除利息，因其從未使用支票，不可能簽發支票，給付這麼大額現金不
      可能，也絕不是轉帳（即款），所以「可能是大部分金額以台支與少部分現
      金付款」予戊○○等語（本院卷八二頁背面）。按自八十年迄今已十年之久，
      要求為鮮明之記憶，迨不可能，證人係以「排除不可能事項之回憶方法」述
      本院所詢之事項，此觀其證言全旨自明，故而以「可能」之不確定詞語為之，
      王玉鳳之證言，重點在陳述依其用錢之習性，其交付予被上訴人之借款或係一
      部以票據，一部付以現金之方式為之，核其所述，與被上訴人主張其於翌日得
      以交付三百萬元現金予楊大龢之事實並無相違。
    (二)支票為無因證券，雖不能僅憑支票之簽發即推論發票人係出於向被上訴人借貸
      金錢而出具該支票為憑證，並作為還款之支付工具。然按證人為不可代替之證
      據方法，如果確係在場聞見待證事實，而其證述又非虛偽者，其證言即屬可信
      。本件被上訴人確曾於八十年八月一日交付借款三百萬元予楊大龢，並由楊大
      龢交付同額八十一年三月八日支票一紙予被上訴人，業據目擊證人林弘茂證述
      明確，並有支票乙紙可資參佐，被上訴人於八十年八月一日亦有三百萬元以上
      之資金來源，已如前述，林弘茂之證言應屬可信，被上訴人已盡其所主張消費
      借貸合意並交付之事實之舉證責任，上訴人以楊大龢未受交付系爭三百萬元抗
      辯，核不足採。
六、從而被上訴人依消費借貸及繼承之法律關係為本件之請求，在上訴人繼承被繼承
    人楊大龢遺產範圍內，上訴人應連帶給付三百萬元，及自約定清償之翌日即八十
    一年三月九日起至清償日止，按週年利率百分之五計算之法定遲延利息範圍內，
    洵屬正當，應予准許。原審就此而為上訴人敗訴之判決，核無違誤。上訴意旨猶
    執被上訴人未能舉證證明有交付系爭借款等詞，指摘原判決不當，求予廢棄改判
    ，為無理由，應駁回其上訴。
七、本件上訴為無理由，依民事訴訟法第四百四十九條第一項、第八十五條第二項，
    判決如主文。
中      華      民      國    九十      年      五      月    二十二    日
                                      臺灣高等法院高雄分院民事第四庭
~B1審判長法官  王錦村
~B2法      官  曾錦昌
~B3法      官  許明進
右為正本係照原本作成。
如對本判決上訴，須於判決送達後二十日內向本院提出上訴狀，其未表明上訴理由者
，應於上訴後二十日內向本院提出上訴理由書（均須按他造當事人之人數附繕本）。
上訴時應提出委任律師或具有律師資格之人之委任狀，並依附註條文規定辦理。
中      華      民      國    九十      年      五      月    二十三    日
~B法院書記官  鄭翠芬
附註：
民事訴訟法第四百六十六條之一：
對於第二審判決上訴，上訴人應委任律師為訴訟代理人，但上訴人或其法定代理人具
有律師資格者，不在此限。
上訴人之配偶、三親等內之血親、二親等內之姻親，或上訴人為法人、中央或地方機
關時，其所屬專任人員具有律師資格並經法院認為適當者，亦得為第三審訴訟代理人。
第一項但書及第二項情形，應於提起上訴或委任時釋明之。
                                                                      Ａ


司法院資訊處製作；財團法人民間司法改革基金會備份。
